臺灣高雄地方法院刑事判決　　　　　　　95年度訴字第2555號
公　訴　人　臺灣高雄地方法院檢察署檢察官
被　　　告　丁○○
　　　　　　己○○
　　　　　　丙○○
前列三人共同
選任辯護人　秦德進律師
　　　　　　許惠珠律師
　　　　　　洪世崇律師
上列被告因妨害自由等案件，經檢察官提起公訴（95年度偵字第
3438號），被告於本院準備程式為有罪之陳述，經合議庭裁定由
受命法官依簡式審判程式獨任審理，判決如下：
    主  文
丁○○、己○○共同犯私行拘禁罪，丁○○處有期徒刑陸月，己○○處有期徒刑伍月，如易科罰金，均以銀元參佰元（即新臺幣
玖佰元）折算壹日。
丙○○共同犯私行拘禁罪，處有期徒刑伍月，如易科罰金，以銀
元參佰元（即新臺幣玖佰元）折算壹日；又犯傷害罪，處拘役貳
拾伍日，如易科罰金，以銀元參佰元（即新臺幣玖佰元）折算壹
日。
    事  實
一、緣戊○○因故積欠丁○○款項，且先前交付由其所背書、發
    票日為民國94年10月31日、發票人為弘誠事業有限公司、付
    款人為華南商業銀行泰山分行、票號為TC0000000 號、票面
    金額為新臺幣（下同）145 萬元之遠期支票1 紙（下稱上開
    支票），於屆期提示遭退票後復避不見面。丁○○乃聯繫己○○、丙○○（下簡稱丁○○3 人）於94年11月17日凌晨某
    時，在其位於雲林縣崙背鄉○○村○○路56號之住處，會面
    商談向戊○○追索欠款之事宜。丁○○3 人旋共同基於私行
    拘禁戊○○人身之犯意聯絡，由丁○○先將戊○○可能出入
    之地點告以己○○、丙○○，並交付上開支票予2 人隨身攜
    帶，復推由己○○、丙○○共乘乙部自用小客車南下，並在
    高雄市○○○路福華大飯店附近守候，及至當日上午8 時許
    ，戊○○出現，己○○、丙○○2 人即上前出示上開支票強
    令戊○○上車，繼則將車駛往位於雲林縣麥寮鄉某處，前由
    丁○○向不知情之友人所借用之鐵皮屋，而擅將戊○○拘禁
    於內。在戊○○遭拘禁之期間中，丁○○3 人曾一度變更戊○○之拘禁地點，且均曾出言喝令戊○○以自有之行動電話
    持續與其妻甲○○、岳母王周汝妹等人聯繫籌款事宜，其中
    ，己○○並曾於戊○○與甲○○通話之際，取過戊○○之行
    動電話表明：什麼時候籌到錢什麼時候放人，且若未依限籌
    得款項，將關閉戊○○之行動電話，讓其無法聯絡等語，使
    戊○○聽聞後心生恐懼；至丙○○也曾於翌日（即同年月18
    日）15時30分許，趁戊○○通話過程中取過上開行動電話，
    並因催促籌款之事而與對方發生口角，詎丙○○竟因一時氣
    憤而單獨另行萌生傷害戊○○身體之犯意，徒手毆打戊○○
    後頸部一帶，致戊○○受有頭部外傷併後腦頭皮血腫等傷害
    。迨於同年月18日18時許，丁○○3 人與戊○○家屬商定還
    款細節後，復推由己○○、丙○○2 人攜帶上開支票，駕車
    搭載戊○○北上前往指定地點取款、換票，嗣於22時30分許
    ，己○○、丙○○帶同戊○○依約出現在臺北縣新店市○○
    路○段181 號水中鮮生猛海鮮餐廳之際，埋伏之警方旋上前
    將己○○、丙○○當場逮獲，戊○○始重獲自由。警方繼並
    循線查獲丁○○，乃悉全情。
二、案經戊○○訴由臺北縣政府警察局海山分局報請臺灣臺北地
　　方法院檢察署檢察官呈請臺灣高等法院檢察署檢察長令轉臺
    灣高雄法院檢察署檢察官偵查起訴。
    理  由
一、本件被告丁○○3 人所犯係死刑、無期徒刑、最輕本刑為3
    年以上有期徒刑以外之罪，其於準備程式就前揭被訴事實為
    有罪之陳述，經受命法官告知簡式審判程式之旨，並聽取當
    事人及辯護人之意見後，本院認無不得或不宜改依簡式審判
    程式進行之處，爰依刑事訴訟法第273 條之1 第1 項，裁定
    本件由受命法官獨任進行簡式審判程式，合先敘明。
二、訊據被告丁○○3 人對於上開犯罪事實均坦承不諱（本院卷
    第38至39頁、本院卷第28頁、第96頁），核與證人即共同正
    犯己○○、丙○○之偵查中結證（臺灣高雄地方法院檢察署
    95年度偵字第31至32頁），及證人即告訴人戊○○、證人甲○○、王周汝妹之警詢中陳述（臺灣臺北地方法院檢察署94
    年度偵字第22190 號卷，下稱北檢偵卷，第34至40頁、第41
    至48頁、第49至52頁），均大致相符，並有臺北縣政府警察
    局海山分局扣押筆錄暨扣押物品目錄表2 份（北檢偵卷，第
    55至59頁、第61至65頁）、天主教耕莘醫院94年11月19日診
    斷證明書1 紙（北檢偵卷第70頁）、上開支票影本（本院卷
    第103 至104 頁）暨退票理由單1 份（北檢偵卷第72頁）、
    拘禁地點（即鐵皮屋）照片5 張（本院卷第84至85頁）在卷
    可稽，足見被告丁○○3 人之自白俱與事實相符，可堪作為
    認定犯罪事實之依據，本件事證明確，被告丁○○3 人之犯
    行，均至堪認定。
三、查被告行為後，如附表所示之相關法律均業經變更，並俱於
    95年7 月1 日施行，玆經比較結果，裁判時法並未較為有利
    ，從而依刑法第2 條第1 項規定，自應適用各該行為時法，
    亦即修正前法（至刑法第28條雖亦有文字修正，惟無關行為
    可罰性之認定；另同日施行之刑法施行法第1 條之1 ，僅係
    規範如何將刑法分則罰金刑之單位由「銀元」轉換為「新臺
    幣」，未就各該分則之實際內涵加以變更，自均不生新舊法
    比較之問題，而應直接適用裁判時法），爰先指明。是以：
  1.核被告丁○○3 人關於私行拘禁告訴人之部分，所為均係犯
    刑法第302 條第1 項之私行拘禁罪。被告丁○○3 人就此部
    分犯行有犯意聯絡、行為分擔，均應論以共同正犯。又刑法
    第302 條第1 項所定之「私行拘禁」乃係主要規定，本應優
    先宣告，而非將「私行拘禁」與「非法剝奪他人行動自由」
    別為兩種罪名並進認二者間存有牽連關係始從一種處斷；再
    者，私禁地點縱有分別，如私禁行為並未間斷，仍應屬行為
    之繼續認係單純一罪；末被告在私行拘禁告訴人行為繼續中
    ，縱曾恫嚇告訴人使其心生恐懼而合於刑法第305 條恐嚇危
    害安全之情形，仍應視為原繼續性行為之部分行為，均併指
    明（最高法院30年上字第1693號、25年上字第1954號、29年
    上字第2553號、74年臺上字第3404號判例意旨參照）。
  2.至就被告丙○○徒手毆傷告訴人之部分，所為則係觸犯刑法
    第277 條第1 項之傷害罪。
  3.末查被告丙○○於本院中另自承：我於94年11月18日下午某
    時與對方進行電話聯繫時，因對方提到我們想對戊○○怎樣
    就怎樣，他都不管，讓我聽了很生氣，我才會出手毆打戊○○等語明確（本院卷第28頁），顯見被告丙○○乃係突遭言
    語激怒後，方單獨萌生傷害犯意出手毆傷告訴人，而核與其
    另所犯私行拘禁罪間，二罪犯意個別、行為互殊，自應分論
    併罰；公訴意旨認被告丙○○所犯前開二罪間，存有方法、
    目的之牽連關係，容有未合，也應指明。
四、本院審酌被告丁○○不思循正常法律程序追討欠款，竟夥同
    己○○、丙○○2 人，以私行拘禁此等害及告訴人行動自由
    之手段希冀取償，且私禁告訴人之期間長達1 日有餘，所為
    確屬不該，原不宜輕恕。惟念被告丁○○3 人於本院訴訟程
    序進行中，已知坦承犯行，復具有悔意，且除被告丙○○曾
    因一時氣憤徒手毆打告訴人後頸部外，別無其他傷害或苛酷
    對待告訴人之舉止，及告訴人於遭私禁期間，猶能不斷自行
    對外與親友進行聯繫，末並斟酌告訴人所受之傷勢情形，私
    禁地點之環境狀況，與被告丁○○3 人犯罪之目的乃在追討
    欠款及彼此間之分工等節，爰分別量處如主文所示之刑，並
    均諭知易科罰金之折算標準。
據上論斷，應依刑事訴訟法第273 條之1 第1 項、第299 條第1
項前段，刑法第302 條第1 項、第277 條第1 項、第28條、第2
條第1 項前段，修正前刑法第41條第1 項前段，修正前罰金罰鍰
提高標準條例第2 條（現已刪除），刑法施行法第1 條之1 ，判
決如主文。
本案經檢察官乙○○到庭執行職務。
中　　華　　民　　國　　96　　年　　1 　　月　　5 　　日
                  刑事第十庭  法　官  莊珮吟
以上正本證明與原本無異。
如不服本判決，應於判決送達後10日內，向本院提出上訴狀。
中　　華　　民　　國　　96　　年　　1 　　月　　5 　　日
                              書記官  蔡妮君
┌───────────────────────────────────────────────┐
│附表：                                                                                        │
├──────┬─────────────┬─────────────┬───────┬────┤
│相關變更條文│行為時法（下稱舊法）之內容│裁判時法（下稱新法）之內容│比  較  理  由│備    註│
├──────┼─────────────┼─────────────┼───────┼────┤
│【罰金刑最低│罰金：（銀元）1 元以上。  │罰金：新臺幣1000元以上，以│罰金刑之最低度│舊法有利│
│度刑之變更】│                          │百元計算之。              │刑，由銀元10元│。      │
│刑法第33條第│                          │                          │（前經提高10倍│        │
│5 款：      │                          │                          │）即新臺幣30元│        │
│            │                          │                          │，提高為新臺幣│        │
│            │                          │                          │1000元。      │        │
├──────┼─────────────┼─────────────┼───────┼────┤
│【易科罰金折│犯最重本刑為5 年以下有期徒│犯最重本刑為5 年以下有期徒│易科罰金折算標│舊法有利│
│算標準變更】│刑以下之刑之罪，而受6 個月│刑以下之刑之罪，而受6 個月│準由銀元300 元│。      │
│修正前刑法第│以下有期徒刑或拘役之宣告…│以下有期徒刑或拘役之宣告者│即新臺幣900 元│        │
│41條第1 項前│得以（銀元，下同）1 元以上│，得以新臺幣1000元、2000元│，提高為以新臺│        │
│段、修正前罰│3 元以下折算1 日，易科罰金│或3000元折算1 日，易科罰金│幣1000元、2000│        │
│金罰鍰提高標│。依刑法第41條易科罰金…就│。                        │元或3000元折算│        │
│準條例第2 條│其原定數額提高為100 倍折算│                          │1 日。        │        │
│→現行刑法第│1 日；法律所定罰金數額未依│                          │              │        │
│41條第1 項前│本條例提高倍數，或其處罰法│                          │              │        │
│段          │條無罰金刑之規定者，亦同。│                          │              │        │
╠═╤════╧═════════════╧═════════════╧═══════╧════╣
║結│1.論罪科刑方面，茲經整體比較結果，以舊法之罰金刑最低度刑較低，較為有利。                  ║
║論│2.易刑規定方面（尚無須整體適用），以舊法之易科罰金折算標準較低，較為有利。                ║
╚═╧═════════════════════════════════════════════╝
附錄本案所犯法條：
《刑法第302 條第1 項》
私行拘禁或以其他非法方法，剝奪人之行動自由者，處5 年以下
有期徒刑、拘役或300 元以下罰金。
《刑法第277 條第1 項》
傷害人之身體或健康者，處3 年以下有期徒刑、拘役或1000元以
下罰金。
《刑法施行法第1 條之1 》
中華民國94年1 月7 日法修正施行後，刑法分則編所定罰金之貨
幣單位為新臺幣。
94年1 月7 日刑法修正時，刑法分則編未修正之條文定有罰金者
，自94年1 月7 日刑法修正施行後，就其所定數額提高為30倍。
但72年6 月26日至94年1 月7 日新增或修正之條文，就其所定數
額提高為3 倍。
